【裁判字號】    97,交聲,1806
【裁判日期】    970814
【裁判案由】    聲明異議
【裁判全文】
臺灣臺中地方法院交通事件裁定        97年度交聲字第1806號
原處分機關  交通部公路總局臺中區監理所
異  議  人
即受處分人  甲○○
上列受處分人因違反道路交通管理處罰條例案件，對於交通部公
路總局臺中區監理所於民國九十七年五月十三日所為之處分（中
監違字第裁六０－ＫＡＥ０四七九一七號裁決書），聲明異議，
本院裁定如下：
    主    文
異議駁回。
    理    由
一、原處分機關略以：異議人即受處分人（下稱受處分人）甲○
    ○，於民國九十七年一月四日九時五十六分許，駕駛車牌號
    號九四０三－ＰＳ號自用小客車，行經臺一線南下二四０‧
    一公里處，因「限速五十公里，經雷達測速照相車速七十三
    公里，超速二十三公里」之違規，為雲林縣警察局斗南分局
    依違反道理交通管理處罰條例第四十條第一項規定舉發。本
    案經臺灣臺中地方法院交通法庭以九十七年度交聲字第一二
    五二號裁定，撤銷處分車主林佳霖君，本所遂依該裁定轉罰
    實際駕駛人（即受處分人），並於九十七年五月十三日另以
    中監違字第裁六０－ＫＡＥ０四七九一七號裁決書對實際駕
    駛該車輛之受處分人甲○○處罰鍰新臺幣（下同）一千八百
    元整並記違規點數一點，逾期則依裁決書處罰主文規定裁處
    ，於法並無不合。且本件本所係於九十七年五月十三日開立
    上揭裁決書裁罰受處分人甲○○，受處分人於同年月十五日
    收受裁決書，竟遲至九十七年六月十二日始提出異議，顯已
    逾法定聲明異議期間，爰請駁回其異議之聲明等語。
二、本件受處分人甲○○則以：依據道路交通管理處罰條例第七
    條之二規定：採用固定或非固定式科學儀器取得證據資料證
    明者，於一般道路須至少於一百公尺，於高速公路、快速公
    路須至少於三百公尺前，明顯標示之。本人於收到臺中區監
    理所之回函中，有雲林縣警察局斗南分局回函，其中說明欄
    之第二項中載明：「附當日測照前、後告示牌設置及限速標
    誌相片影本」等語，惟事實上只有將原本測速違規之照片歸
    還，並無告示牌之相片影本。本人於三月初親自到臺一線南
    下二四０‧一公里處自行照相取證，證明該處並無任何明顯
    標示牌註記「前有測速照相」標語之警告牌，且斗南分局也
    沒有提出任何有效之告示牌之相片影本，表示警方於取締違
    規並沒有按照法條執行，這是不遵守與不尊重法律之行為，
    本人非常不服被無故偷拍，爰聲明異議云云。
三、按受處分人，不服道路交通管理處罰條例第八條主管機關所
    為之處罰，得於接到裁決書之翌日起二十日內，向管轄之地
    方法院聲明異議；又交通法庭認聲明異議不合法律上之程式
    或其異議權已經喪失者，應以裁定駁回之，但其不合法律上
    之程式可補正者，應先定期命為補正，逾期不補正者，即予
    駁回，道路交通管理處罰條例第八十七條第一項、道路交通
    案件處理辦法第十八條分別定有明文。又按行政程序法第七
    十三條第一項規定，於應送達處所不獲會晤應受送達人時，
    得將文書付予有辨別事理能力之同居人、受雇人或應送達處
    所之接收郵件人員；又受公寓大廈管理委員會僱用之管理員
    ，其所服勞務包括為公寓大廈住戶接收文件者，性質上應屬
    全體住戶之受僱人，‧‧‧郵政機關之郵差送達文書於住居
    所、事務所或營業所，不獲會晤應受送達人，而將文書付與
    上開公寓大廈管理員者，為合法送達，至該管理員何時將文
    書轉交應受送達人，對已生之合法送達效力不受影響，最高
    法院九十年度臺抗字第八十六號亦著民事裁定可資參照。經
    查：
  (一)本件受處分人甲○○於上開時、地，駕駛車牌號碼九四０三
    －ＰＳ號自用小客車，有前述「限速五十公里，經雷達測速
    照相車速七十三公里，超速二十三公里」之違規經雲林縣警
    察局斗南分局舉發等情，有原舉發機關之舉發違反道路交通
    管理事件通知單、採證照片三張及違反道路交通管理事件裁
    決書各一份附卷可稽，堪可認定。
  (二)又受處分人籍設臺中市○區○○路二段七一巷六五弄三八號
    一節，業據受處分人於聲明異議狀住所地址欄載明無訛，而
    原處分機關於九十七年五月十五日送達上開裁決書之原送達
    址亦為前開住址，並由受處分人所居住之綠灣大樓管理員代
    為收受等節，亦有交通部公路總局臺中區監理所送達證書影
    本一紙附卷可佐。
  (三)揆諸前開說明，本件裁決書自已於九十七年五月十五日生合
    法送達之效力，故本件交通違規事件二十日聲明異議期間，
    應自送達翌日之九十七年五月十六日起算，因受處分人居住
    於本院轄區臺中市，毋庸扣除在途期間，該聲明異議之期間
    應於九十七年六月四日屆滿，詎受處分人遲於九十七年六月
    十二日始提出聲明異議狀向原處分機關聲明異議，有原處分
    機關收文章所蓋之日期章戳附卷可憑，則受處分人顯已逾二
    十日之法定期間，對前開裁決書處分聲明異議不合法律上之
    程式，且無從補正，自應予以駁回。
四、又本件受處分人超速違規係經雲林縣警察局斗南分局以機動
    式測速方式而逕行舉發，而該舉發處（台一線南下二四０‧
    一公里）前一百公尺處確實經豎立有有測速照相告示牌等節
    ，有雲林縣警察分局斗南分局九十七年七月七日雲警南交裁
    字第0970 007621號函暨隨函所附之勤務表、員警出入登記
    簿、員警工作紀錄簿及現場相片三張（其上標明拍攝日期為
    2008.01.04.）附卷可稽，足徵該處於取締受處分人違規當
    時，確已於適當之位置豎立有警示告示牌無誤。況相關道路
    交通安全法規係基於社會大眾用路之安全及避免發生事故等
    目的而訂定，屬社會大眾用路之基本依據，汽車駕駛人於駕
    駛車輛時本即具有遵守相關規定以保障自身及他人行之安全
    之義務，前揭告示牌之設置，其作用在於提醒汽車駕駛人注
    意行車速限，縱未於測速地點前一百公尺設立警示告示牌，
    汽車駕駛人仍應依速限行駛，受處分人執此據為聲明異議之
    理由而認應撤銷原處分，亦顯屬無據，附此敘明。
五、據上論斷，應依道路交通管理處罰條例第八十七條第二項、
    道路交通案件處理辦法第十八條前段，裁定如主文。
中    華    民    國    97    年    8     月    14    日
                      交通法庭    法  官  林學晴
上正本證明與原本無異。
如不服本裁定，應於送達後五日內，向本院提出抗告狀。
                                  書記官  簡雅文
中    華    民    國    97    年    8    月     14    日


司法院資訊處製作；財團法人民間司法改革基金會備份。
